【裁判字號】    97,重上更(四),62
【裁判日期】    970709
【裁判案由】    妨害自由等
【裁判全文】
臺灣高等法院臺中分院刑事判決    97年度重上更(四)字第62號
上  訴  人  臺灣台中地方法院檢察署檢察官
上  訴  人
即  被  告  丙○○
選任辯護人  汪紹銘律師
上列上訴人因被告妨害自由等案件，不服臺灣臺中地方法院八十
六年度訴字第一三一八號中華民國八十八年二月二十六日第一審
判決（起訴案號：臺灣臺中地方法院檢察署八十五年度偵字第一
九七三六號、八十六年度偵字第二五二九、三一四五號），提起
上訴經判決後，由最高法院第四次發回更審，本院判決如下：
    主      文
原判決關於丙○○部分撤銷。
丙○○共同犯私行拘禁罪，處有期徒刑壹年，減為有期徒刑陸月
，如易科罰金，以銀元參佰元即新台幣玖百元折算壹日。
    事    實
一、丙○○與庚○○、辛○○夫妻及壬○○、癸○○（庚○○等
    四人業經本院前審判決確定）等五人因乙○○積欠彼等高達
    新臺幣（下同）五千餘萬元之債務未還，該五人因不滿乙○○經常藉口推托遲不解決前開債務，又避不見面，進而與乙○○間迭生嫌隙。於民國（下同）八十五年十二月二十四日
    上午七時三十分許，乙○○出門上班，行經臺中市○○路與
    益華街親親來來戲院附近時，適為庚○○發現，隨即將之攔
    下，因討債發生爭執，庚○○遂向臺中市警察局第二分局育
    才派出所報案，並由該所警員姚貴林前往處理，將其等帶回
    派出所，嗣因警員認雙方間係債務糾紛，且已進入訴訟程序
    （即乙○○詐欺部分），乃請其等自行回去處理。嗣丙○○
    、辛○○、壬○○、癸○○等人聞訊趕至，隨即與庚○○、
    乙○○一同前往臺中市○○路○段一四七巷四十弄一一之三
    八號乙○○住處協商債務，並同往臺中市北屯區公所、北屯
    派出所等地協調還款事宜，然遲至當日晚間六時許仍無結論
    ，丙○○、庚○○、辛○○、壬○○、癸○○與乙○○乃返
    回ＯＯ路乙○○住處繼續協商。直至當日晚間九時許，丙○○、庚○○、辛○○、壬○○、癸○○五人，因見乙○○顯
    無還款誠意，詎為索取欠款之便，竟共同基於控制乙○○行
    動自由之犯意聯絡，將乙○○拘禁於其上開ＯＯ路住處二樓
    之房間內，由其等輪流看守，辛○○、壬○○並輪流駐守該
    處，其間並不斷強迫乙○○簽下協議書、和解書，而使乙○○行無義務之事。復自八十六年一月三日起，丙○○、辛○○、壬○○三人為使乙○○能儘速還款，即共同基於普通傷
    害之概括犯意聯絡，輪流以導電貼片、電擊棒電擊其身體；
    脫光乙○○衣服再以冰敷其身；以燒燙之十元硬幣逼使乙○○吞服；以屎尿灌食及以拔乙○○腋毛、陰毛等方式傷害、
    凌虐乙○○，致乙○○受有口內頰膜傷口○．二×一公分，
    併下唇結痂傷口一×三．五公分、前胸多處傷口共二×二○
    公分、右側乳頭併部分乳暈皮膚壞死，食道內滯留十元硬幣
    乙枚；腋毛及陰毛有新近被拔除的傷痕等傷害；且於八十五
    年十二月二十四日起至八十六年一月五日止期間內，癸○○
    、庚○○二人並曾偕乙○○外出四、五次籌錢，後仍將乙○○強行帶回，於八十六年一月六日癸○○因參加陸軍教育召
    集遂中止私行拘禁之犯行，同日另由辛○○、壬○○等人帶
    乙○○前往臺灣臺中地方法院開庭，仍由丙○○等人繼續控
    制乙○○之行動自由。嗣八十六年一月十三日下午五時許，
    臺灣省刑警大隊人員據報前往將乙○○救出，並把乙○○及
    斯時正在現場控制乙○○行動自由之丙○○、辛○○一併交
    由前往支援之臺中市警察局第五分局北屯派出所員警帶回處
    理。此際，庚○○聞訊即持上揭協議書等物趕至北屯派出所
    ，向承辦員警騙稱乙○○與彼等間純屬民事債務糾紛，雙方
    願至調解委員會調解，因乙○○驚悸猶存，不敢表示意見，
    致承辦員警未察，而讓丙○○、辛○○、庚○○三人再度將
    乙○○帶出，並再押回前開ＯＯ路乙○○住處繼續拘禁。於
    八十六年一月十四日上午九時許，再由丙○○、壬○○、庚○○、辛○○四人將乙○○帶往臺中市北屯區調解委員會協
    調債務事宜，迄同日下午三時許，仍未能順利與乙○○達成
    確切之還款結論，乃再將乙○○繼續押回其前揭住處。因早
    於八十六年一月十三日，臺中市政府社會局即已接獲民眾報
    案，指稱臺中市○○路○段一四七巷四十弄一一之三八號，
    有名婦人每夜哀嚎、呼救，請求協助，該局即通知北屯派出
    所派員前往處理，並於八十六年一月十四日下午四時四十分
    許，由臺中市政府社會局社工員丑○○會同臺中市警察局第
    五分局警員甲○○等人，前往臺中市○○路○段一四七巷四
    十弄一一之三八號乙○○遭拘禁處所，將乙○○救出脫困，
    並即送醫急救而回復自由。
二、案經被害人乙○○訴由臺中市警察局第五分局報請臺灣臺中
    地方法院檢察署檢察官偵查起訴。
    理    由
壹、證據能力之說明
  (一)上揭事實，業據證人即告訴人乙○○分別於警訊、偵查及原
    審法院審理時指訴綦詳，雖告訴人乙○○嗣因詐欺罪被判刑
    確定未到案服刑遭通緝而所在不明，有臺灣高等法院被告全
    國通緝紀錄表可參，致本院無從依新修正刑事訴訟法之相關
    規定，以證人身分予以傳喚具結作證，然依刑事訴訟法施行
    法第七條之三但書規定：修正刑事訴訟法施行前已依法定程
    序進行之訴訟程序，其效力不受影響。本案告訴人乙○○分
    別於警訊、偵查及原審法院審理時所為之陳述，雖未經具結
    ，然經傳拘無著，且所在不明而無法傳喚，而其之前之陳述
    ，又有後述之證人子○○、丑○○、甲○○、寅○○、卯○○等及相關之病歷資料可證明其言可信，並為證明犯罪事實
    所必要，依新修正刑事訴訟法第一百五十九條之三第三款及
    刑事訴訟法施行法第七條之三但書等規定，仍具證據能力。
  (二)按被告以外之人（包括證人、鑑定人、告訴人、被害人及共
    同被告等）於審判外之陳述雖不符刑事訴訟法第一百五十九
    條之一至之四等四條之規定，而經當事人於審判程序同意作
    為證據，法院審酌該言詞陳述或書面陳述作成時之情況，認
    為適當者，亦得為證據；當事人、代理人或辯護人於法院調
    查證據時，知有刑事訴訟法第一百五十九條第一項不得為證
    據之情形，而未於言詞辯論終結前聲明異議者，視為有前項
    之同意，同法第一百五十九條之五定有明文。立法意旨在於
    傳聞證據未經當事人之反對詰問予以核實，原則上先予排除
    。惟若當事人已放棄反對詰問權，於審判程序中表明同意該
    等傳聞證據可作為證據；或於言詞辯論終結前未聲明異議，
    基於尊重當事人對傳聞證據之處分權，及證據資料愈豐富，
    愈有助於真實發見之理念，且強化言詞辯論主義，使訴訟程
    序得以順暢進行，上開傳聞證據亦均具有證據能力；本件被
    告丙○○暨其辯護人對於共犯即前之共同被告癸○○、辛○○、壬○○於本案件卷內分別在警詢及偵查中相關供述證據
    ，已同意其有證據能力且不爭執，自應具有證據能力。
  (三)依刑事訴訟法第一百五十九條之一規定，被告以外之人於審
    判外向法官所為之陳述，得為證據；被告以外之人於偵查中
    向檢察官所為之陳述，除顯有不可信之情況外，得為證據。
    本案證人子○○、丁○○、丑○○、甲○○、寅○○、卯○○在原審及本院前審中均依法具結所為之證言，依上開規定
    ，自有證據能力；證人丑○○偵查中亦依法具結而為之證言
    ，被告並未提出證據證明有何顯有不可信之情況，依上開規
    定，本院仍認其有證據能力。
  (四)按刑事訴訟法第一百五十九條之四規定，除前三條之情形外
    ，下列文  書亦得為證據：「一、除顯有不可信之情況外，
    公務員職務上製作之紀錄文書、證明文書。二、除顯有不可
    信之情況外，從事業務之人於業務上或通常業務過程所須製
    作之紀錄文書、證明文書。三、除前二款之情形外，其他於
    可信之特別情況下所製作之文書。」，此係因公務員職務上
    製作之紀錄文書或證明文書，係公務員依職權所為，與其責
    任、信譽攸關，若有錯誤、虛偽，公務員可能因此擔負刑事
    及行政責任，且該等文書經常處於可能受公開檢查之狀態，
    其正確性及真實之保障極高；另從事業務之人在業務上或通
    常業務過程製作之上開文書，因係於通常業務上不間斷而規
    律之記載，記錄時亦無預見日後將作為證據之偽造動機，其
    虛偽之可能性較小，且如讓製作者以口頭方式在法庭上再重
    述過去之事實或數據，實際上有其困難，二者具有一定程度
    之不可代替性，是除非有顯不可信之情況外，上開公務文書
    或業務文書應均具有證據能力；本件由臺中市警察局第五分
    局自臺灣省立台中醫院取得燒黃之十元硬幣及台中榮民總醫
    院（強暴或疑似強暴）被害人檢查表一份、行政院國軍退除
    役官兵輔導委員會臺中榮民總醫院九十五年七月五日中榮醫
    企字第0950009297號函檢送之乙○○病歷資料、臺灣省立臺
    中醫院診斷證明書、行政院衛生署臺中醫院九十五年七月十
    一日中醫歷字第0950006358號函檢送之乙○○就診相關病歷
    （含相關報告及護理紀錄）、乙○○受傷部位照片十張、Ｘ
    光照片二張及被告與其選任辯護人及檢察官所不爭執其證據
    能力之監察院調查報告等文書（丙○○聲請調閱）、協議書
    及和解書（被告等所提出）為證據，並無顯不可信情事，均
    應具有證據能力。
貳、認定犯罪事實所憑證據和理由：
一、訊據上訴人即被告丙○○矢口否認有對告訴人乙○○私行拘
    禁、傷害凌辱或強制簽立協議書、和解書等犯行，辯稱：本
    件係乙○○欠債不還，自導自演之嫁禍手段，根本沒有讓乙○○吞食硬幣的事實，乙○○欠很多人錢，每天都有很多人
    出出入入，乙○○說要還錢時，伊才去乙○○家，看見很多
    人去要債，不知乙○○的傷如何來，與伊無關，且乙○○的
    女兒及其家人也都在家，怎可能將乙○○拘禁在家云云。其
    選任辯護人亦為被告辯稱：本案係因乙○○欠債，自知理虧
    ，而自願與被告等研商並解決債務，其間並有警員朗興華帶
    徵信社人員到乙○○家替乙○○處理債權，乙○○於原審八
    十六年五月三十日審理中自承其家中有先生與小孩，顯有家
    人同住，且其親人也能前往探視，乙○○之行動自由不可能
    受限制；又乙○○在八十六年一月十三日下午由省刑大交給
    北屯派出所時，臉上無傷，乙○○也未說有被傷害或凌虐情
    事，況乙○○在被送醫時，均未提及被強迫吞食燒黃之十元
    硬幣，至八十六年一月十五日一時四十分製作警詢筆錄時仍
    未告知警員甲○○，顯為事後自導自演，將燒黃冷卻後之十
    元硬幣吞食，才在八十六年一月十五日二時許告訴護理人員
    ，並在當日下午十五時五十分補作警詢筆錄時告知警員以製
    造假象云云。
二、經查：
  (一)告訴人乙○○於甫為警方及社工員救出之86年1月15日1時40
    分在省立台中醫院病房（有先經送台中榮民總醫院為性侵害
    檢查後再送回）接受警詢時即指稱：「我身上左右乳房受傷
    ，嘴唇外傷，嘴裏面等多處傷，經醫院檢驗，有驗傷證明。
    不是我自己弄傷的，是由丙○○、辛○○兩人共同把我弄成
    傷。辛○○、丙○○兩人在我住宅二樓房間內，先由辛○○
    動手打我，再將我的衣服脫光（全身），以塑膠袋裝冰塊壓
    我胸部以下各部位，反覆的手法從元月3日開始到元月9日，
    到了元月10日辛○○拿藥給我吃，並稱是感冒藥，因我和他
    們有債務關係，他們要求並要我立協議書同意他們住在我家
    ，因我只一個人在家，只好寫了協議書。（他們是在）85年
    12月24日進住我家的，自85年12月24日到被送到醫院來只有
    我自己和辛○○、丙○○等人住，沒有親人共住」，並在當
    日下午15時50分補作警詢筆錄時指稱：「（丙○○、辛○○
    ）他們把我先脫衣服，再以掃把及毛巾將我綁著，用冰塊弄
    我身體，然後用膠帶（兩個）貼在我身上，我就感到全身被
    電的感覺，那有電的膠帶先貼我乳房、胸部及頭部多處，曾
    多次昏迷，當我昏迷時，他們以冷、熱水將我弄醒。也曾多
    次將尿糞摻在一起強灌我嘴裏，讓我吞食。這段期間是從元
    月3日至元月9日，期間每天都很多次反覆傷害我，今上午醫
    生照Ｘ光時發現喉嚨裏有硬幣在裏面」等語（參86年度偵字
    第2529號偵查卷(二)第9至11頁警詢筆錄）；並於86年1月21日
    警詢時稱：自85年12月24日起被壬○○及其男朋友（指被告
    丙○○）及庚○○和他太太辛○○共四人限制行動自由及軟
    禁，其間雖有人報案，警察曾至其家中看過，但壬○○她們
    拿協議書給警方看，所以警方以為是債務糾紛就離去，之後
    幾天警方也來過，但最後不了了之…因為被被告等軟禁及傷
    害，所以被逼寫了很多張不同的協議書…內容是被告等住其
    家中解決債務問題是經其同意，直到解決為止；被告等也帶
    其至北屯區調解委員會去寫協議書，所以被告等將協議書給
    警方看，警方以為是伊同意被告等進入其家中的；又於翌日
    （即22日）警詢時補稱：伊時常被凌虐及電擊成昏迷狀態，
    所以不知被告等如何將硬幣強塞入其食道內，並指稱癸○○
    亦有參與私行拘禁之事，伊於軟禁期間雖有出去，都是由被
    告等陪同；客人到其家中找伊，被告等均推稱伊生病不見客
    ，阻擋在外（參86年度偵字第2529號偵查卷(二)第12至16頁警
    詢筆錄）；嗣於偵查中更指明被告等五人都有控制其行動自
    由，自86年1月3日起被告丙○○、辛○○及壬○○開始對伊
    凌虐，辛○○及壬○○二人聯合脫光其衣服，然後由丙○○
    以電擊棒電其身體，渠等並對伊灌食屎尿、以冰塊敷其身…
    ，其間其子雖知道伊被控制，也有報案，也有警察去，但因
    為伊被逼寫和解書，警方以為是債務糾紛所以沒有管，該段
    期間其親人、朋友前往找伊，被告等也都不使進入屋內（同
    上偵查卷(二)第167頁反面至169頁反面）；復於原審法院審理
    時陳稱被告丙○○等五人從85年12月24日把伊押回家到86年
    1 月14日伊被救出止一直住其家中，其中癸○○、壬○○、
    庚○○進進出出，丙○○偶而有離開，辛○○都沒有離開，
    伊86年1月3日開始被電擊身體，86年1月6日有被帶到法院開
    庭，當時已受傷，因被告等陪伊到庭，伊怕講了回去又被電
    ，伊不敢講，是丙○○、辛○○及壬○○三人傷害伊的，丙○○用電擊棒電伊，辛○○及壬○○脫伊衣服並以糞便、尿
    灌伊（原審卷(一)第63頁至 64頁反面、第190頁反面）；且就
    被告等所使用之電擊棒與膠帶之關係部分證稱：「插電可以
    移動，貼來貼去會有電，他是用電擊棒與膠帶互相配合」（
    原審卷(一)第82頁反面）。雖當原審法官於 86年5月30日問被
    害人乙○○：「家中有何人？」時，被害人尚未完全了解題
    意時答稱：「我先生和小孩，我先生不在家」（原審卷(一)第
    63頁）；然原審法官隨而於86年6月2日補問乙○○：「85年
    12月24日妳家人有無在場？」時，即稱：「沒有，他們住到
    親戚家，我也是住親戚家，是12（月）24日我去上班被他們
    攔下的」（原審卷(一)第73頁反面），是被告及其辯護人以被
    害人曾稱其家中有先生與小孩，即認被告不可能在被害人家
    中剝奪被害人行動自由，自非可取。
  (二)證人即於 86年1月13日首次前往營救之警員子○○於原審審
    理時結證稱：當天伊接獲內部線報通知，說有一輛箱型車持
    槍要向乙○○家討債，渠等即趕過去處理，到現場按門鈴，
    有一位黃小姐（指辛○○）開門，看見渠等之後就關門，經
    問鄰居該戶有後門，從鄰居口中得知屋主為人強押，晚上有
    聽到哀嚎聲，渠等從鄰居門戶跳入，黃女士才開門，後來進
    入屋內，邱女士（指乙○○）說那些人以電擊棒電擊其胸部
    ，有說被妨害自由，現場經警員帶下來有二位，是辰○○、
    壬○○；有從黃女士身上查到鑰匙，乙○○說鑰匙是她家的
    ，黃女士有提示一張紙張說是債務糾紛，之後有派出所警員
    來處理等語（原審卷(三)第25、26頁）。再佐以於 86年1月13
    日接到省刑大要求支援之北屯派出所警員丁○○並於本院上
    訴審時到庭結證所稱：「我去時看到二女一男，有丙○○、
    辛○○、乙○○」等語（本院上訴審卷(三)第32頁）。
  (三)證人丑○○於偵查及原審中亦結證稱：本件是因民眾打電話
    到社會局報案稱乙○○被挾持在裏面，已有好幾天沒有出來
    ，且每天晚上均有呼救的聲音，伊於86年 1月13日下午有聯
    絡北屯派出所派員去處理，14日下午 4時40分許，伊與二名
    員警到達現場按門鈴均未有人應門，之後便由一名員警爬牆
    跳入院內，打開鐵門讓渠等進入，但裏面仍有一道鐵門，又
    繼續敲門約一、二十分鐘，辛○○才開門，但仍不讓渠等進
    入屋內，並稱她是乙○○的朋友，乙○○現在生病不願見人
    ，又將渠等擋在一樓，經渠等強行進入後，由另一名員警陪
    同，伊始上了二樓；伊當時看到乙○○時，乙○○要起來，
    但起不來，乙○○的下嘴唇有潰爛，身體也有多處傷，乙○○說其嘴唇是被被告等灌屎灌尿造成的，其身體是那男的（
    指丙○○）用電擊棒電她的，而那女的（指辛○○）在旁捉
    她的；渠等要帶乙○○離開，但乙○○表示不可以，她被被
    告等二人（指當時在場之丙○○、辛○○）監視著，帶不出
    去。渠等要把乙○○帶離送醫，仍被阻止，被告等還說：如
    使乙○○跑掉的話，二億元要找伊要。嗣經警方強制將乙○○帶離現場後，伊即帶乙○○到臺灣省立臺中醫院及榮民總
    醫院檢查、就醫等語（見同上偵查卷(二)第121至123頁，同上
    原審卷(一)第203頁至204頁）。
  (四)證人即86年 1月14日陪同前往處理之警員甲○○，於原審法
    院及本院上訴審及本審審理時結證稱：當天是丑○○小姐到
    警察局會同渠等到現場，敲門大約二十分鐘，才有辛○○應
    門，另有丙○○在場，乙○○下樓時，辛○○及丙○○說乙○○欠他們錢，乙○○好像頭部有受傷，嘴腫，臉上怪怪的
    ，精神萎靡，講話不是很自然，丑○○小姐說要帶他去醫院
    ，辛○○說要渠等再帶乙○○回來，至醫院時，乙○○聲音
    沙啞，有派同事在那邊戒護，社會局的人也有陪同，製作警
    詢筆錄時，乙○○講話聲音比較微弱，好像沙沙的聲音，後
    來醫生說他們檢查到乙○○喉嚨裡頭有硬幣，所以才又補作
    筆錄等語（見原審卷(三)第47頁至48頁、本院上訴審卷(三)第38
    頁、本院本審卷第47至49頁）。
  (五)被告丙○○於警詢時自承：「（被害人稱於85年12月24日遭
    庚○○由親親來來戲院前押至其住處軟禁，你是否又參與？
    共有幾人參與？）我有參與，共有五人參與，癸○○及庚○○、壬○○、辛○○等，前段我未參與」（見同上偵查卷(二)
    第26頁反面），而其所謂「前段我未參與」，係指被害人乙○○如何被庚○○帶去，伊不了解，並經被告丙○○於本院
    前審審理時說明在卷（見本院更(三)審卷第 235頁反面），被
    告丙○○於警詢時雖又否認是軟禁，仍承認其參與之時間為
    「從85年12月24日起至86年元月14日為止，共21天之久」（
    見同上偵查卷(二)第26頁反面、第27頁）；且被告丙○○於警
    詢時另自承：「（期間你們是否有要乙○○寫任何協議書或
    和解書？）有，都是我們帶她至北屯調解委員會寫的，我知
    道的有寫二張，一張是他同意我們住進她家解決債務糾紛的
    同意書，另一張是她要再元月20號還我們二千萬元的同意書
    」（見同上偵查卷(二)第27頁反面、第28頁），足認被害人乙○○乃被迫同意被告等進住其住家，且乙○○在其住處已完
    全失去自主權，確實被軟禁，被剝奪行動自由甚明。
  (六)證人即臺中榮民總醫院於86年 1月14日晚上為乙○○作檢查
    之外科醫師寅○○，於原審法院審理時亦結證稱：乙○○確
    實頭部、前胸腹部有傷，二個乳房有燒傷，伊曾開一條藥膏
    給乙○○等語（見原審卷(一)第 204頁反面）。另鑑定人即法
    醫己○○於本院本審審理時到庭證稱：一般Ｘ光僅看到骨頭
    部分，食道在前面，氣管在後面，依伊看（乙○○）榮總的
    Ｘ光片，異物位置是比較像是在氣管裡頭，但真正位置要看
    臨床醫師是從那邊夾出來才是最準確的等語（見本院本審卷
    第52頁）。而證人即於 86年1月14日晚上為巳○○檢查、門
    診治療之臺灣省立臺中醫院外科主任醫師卯○○於原審法院
    審理時結證稱：「（病患乙○○）其述為暴力刑求。但我並
    未詢問受何暴力刑求即當場拍攝六張照片…病患右乳頭已發
    黑壞死現象，…而據病患陳述乃受電擊…左邊乳頭已受傷，
    但無壞死現象，另外嘴巴、胸部受有傷害…又請其至榮總去
    驗下體部分…他去榮總後當日晚上11時50分又回本科掛急診
    ，由另外醫師看診，由病歷上看來，囑其住院，並於 1月14
    日住院…於1月16 日第一次手術，第二次開刀原因是傷口不
    佳，又經病患稱受到灌糞便，且於一月十五日拍攝Ｘ光照片
    ，發現食道內有硬幣，由耳鼻喉科以內視鏡方式夾出，非以
    開刀方式，硬幣在食道內，經夾出發現是一枚類似燒過的十
    元硬幣，因有點黃色，因本來該是銀色的…一月二十八日出
    院時乳頭已癒合。病患住院前一、二天，情緒不穩有自殺念
    頭，經找精神科人員輔導，據精神科醫師記載病人自述，遭
    人限制行動，施以電擊，餵食糞尿，綑綁凌辱約二十天，病
    人本情緒不穩，有輕生念頭，不願講話，是由精神科醫院了
    解得知」等語（見原審卷(一)第220頁至222頁）。並於被告之
    選任辯護人聲請詰問時再證稱：於八十六年一月十五日是因
    為乙○○住院，所以其醫院才照Ｘ光片，當天驗傷有十幾人
    ，伊已不記得乙○○有無說她喉嚨有異物；因為Ｘ光照到的
    部位是在食道，可以停留很久，對飲食沒有影響；如果一個
    人三餐均餵食糞便、尿水只是髒，對身體並沒有任何不良影
    響；乙○○身體上的傷痕不是抓傷，其乳頭傷是電灼傷、燒
    傷都有可能，在醫學上都是燒傷，因病人講是電灼傷，所以
    這樣記載；乳頭的傷應是電擊傷，因為已壞死，且滿深的，
    如是燒傷應有水泡；至於其嘴內的傷，依其所述的情況而言
    ，有可能是吞熱的東西造成；取出硬幣時是黃色的，所以依
    判斷是燒過的硬幣才會變黃，且乙○○喉嚨也有紅腫，所以
    伊依此判斷；且因當時乙○○傷的滿重，所以才照相，一般
    驗傷傷均不會照像存擋」（見原審卷(二)第54頁至56頁）。是
    被告辯稱：乙○○吞食硬幣及所受傷害都是事後自導自演云
    云，不足採信。
  (七)告訴人乙○○自86年1月3日起，即遭被告丙○○、辛○○、
    壬○○等人，以上開方式傷害凌辱部分，業據被害人乙○○
    指證歷歷，核與證人子○○、丑○○、甲○○、寅○○、卯
    ○○等人證述情節屬實，復有臺中榮民總醫院（強暴或疑似
    強暴）被害人檢查表一份（見86年度偵字第2529號偵查卷(二)
    第50頁至53頁）、乙○○受傷部位照片十張（見同上卷第65
    頁、66頁、原審卷(一)第199頁、200頁）、行政院國軍退除役
    官兵輔導委員會臺中榮民總醫院95年7月5日中榮醫企字第09
    50009297號函檢送之乙○○病歷資料（本審卷第39頁至56頁
    ，其中第43頁有發現乙○○腋毛及陰毛有新近被拔除的傷痕
    ）、臺灣省立臺中醫院診斷證明書（見同上偵卷第13 7頁）
    、行政院衛生署臺中醫院95年7月11日中醫歷字第095000635
    8 號函檢送之乙○○就診相關病歷（含相關報告及護理紀錄
    ）乙份、同院95年7月27日中醫歷字第 0950007300號函（本
    院更三審卷第58頁至127頁、第135頁）、Ｘ光照片二張（外
    放證物袋內）及扣案被燒黃之十元硬幣一枚（放於86年度偵
    字第2529號偵查卷(二)最末頁之證物袋內）可資佐證，被告丙○○、辛○○、壬○○共同凌虐乙○○並致上開傷害產生之
    犯罪事證明確。被告丙○○及共犯辛○○、壬○○三人雖以
    「乙○○於八十四年一月十四日，在臺中市北屯區調解委員
    會長達數小時協商中，被害人並無因喉嚨滯留硬幣，而無法
    吞嚥、言語之表情」、「被害人於上開時日並未對省立臺中
    醫院醫師告知喉嚨疼痛、不舒服、無法吞嚥，且門診病歷亦
    未記載此一病因」、「乳頭用電擊棒電擊與燒傷記載不符」
    、「於八十六年一月六日晚上六時三十分，邱女曾協同被告
    壬○○及友人午○○、未○○至進化北路、崇德路口吃薑母
    鴨」、「每天灌食屎尿不可能，如果如此胃腸都會有病變」
    等語，質疑被害人乙○○所述均為誣指，皆係自虐以便羅幟
    被告等罪名云云，惟證人午○○、未○○二人雖於本院前審
    證稱有與乙○○、壬○○一起吃薑母鴨云云，但既不記得何
    時，自不得為被告等有利之認定，且經查上開十元硬幣一枚
    係直豎於乙○○之食道內，此有上開Ｘ光照片二張可稽，其
    情形並不影響進食，並經證人卯○○醫師證述甚明，況以自
    虐後再誣指他人所為之情事雖非全無，然將自己自虐至乳頭
    壞死、全身傷痕、並自行吞食燒紅硬幣以便誣指他人之行為
    ，終究罕見，何況被告等人並無親眼目睹，或提出確切證據
    以供本院查證，竟空言指摘，自難採信。甚且，被害人自八
    十六年一月十四日下午四時四十分許為警方、社工人員救出
    後，以迄同年月十五日住院醫治期間，均有警方及社工員陪
    同，此有前開證人丑○○、甲○○之證言可循，並經丑○○
    、甲○○二人在臺中榮民總醫院（強暴或疑似強暴）被害人
    檢查表上簽名（見86年度偵字第2529號偵查卷(二)第50頁至53
    頁），是在此期間，乙○○顯無自殘之可能。被告丙○○前
    開所為辯解，無非事後匿飾之詞，不足採信，自難遽認被害
    人有誣指之情。
  (八)至證人即台中市第五分局北屯派出所警員丁○○固於本院本
    審審理時證稱：86年1月13日下午5點臺灣省刑警大隊將乙○○、辛○○、丙○○等人交由第五分局帶回處理，當時伊沒
    有看到乙○○的臉部、四肢有受傷痕跡等語（見本院本審卷
    第50頁），惟依被告丙○○聲請調閱而不爭執其證據能力之
    監察院調查報告中，針對被告丙○○上開所辯委請台灣大學
    附設醫院法醫學科吳木榮醫師就乙○○疑受凌虐案之病歷資
    料提供之鑑定意見亦認：乙○○身體上的傷害，其形成原因
    為皮膚經燒灼後引起脫皮、組織壞死及壞疽，併有強力拔除
    腋毛及陰毛的機械性傷害，並非自為所致；其於獲救脫困後
    ，也發現精神上有受驚嚇、恐慌及失眠等創傷後壓迫症狀；
    而乙○○身體上的多處傷害為新、舊並陳的燒灼性傷害，推
    斷其發生的時間應係手術前六天以前至手術前一至二天之間
    ，並非手術前一、二天才形成的傷害，符合長期受虐的情況
    ，而其口腔及食道上端的異物性傷害，可以符合因吞食燒灼
    過錢幣所造成的傷害（參本院更二審卷第 65頁及第222頁至
    227 頁所影印附卷之該諮詢回覆書）。復觀諸證人甲○○之
    上揭證言中，表明當日救出乙○○時，已發現乙○○身上有
    傷，聲音沙啞等情，核與上開證人寅○○、卯○○所證述情
    節相符，益徵被害人乙○○所指訴非虛。
  (九)被告丙○○於警訊時既供稱癸○○亦有參與，另佐以癸○○
    於偵查中自承有於85年12月24日到乙○○家；並於警訊時亦
    坦承伊知道乙○○於85年12月24日遭庚○○、壬○○等人軟
    禁，伊事後也有到，且稱：「（另警方所查獲犯嫌之一丙○○也指證你有參與，你如何解釋？）因我與乙○○也有債務
    糾紛，所以他們也有打電話給我，所以他們才會指證我也有
    參與」，「（你帶乙○○外出，乙○○有無告訴你放她走？
    你為什麼不肯？）我帶乙○○出去，大家都知道，如果放乙○○走，那些債權人會以為乙○○已拿錢給我解決了，所以
    我很為難，才不讓她離開，又帶回原住處…有帶她出去過四
    、五次，又把她帶回原處，都是處理債務問題…每次去看她
    時…辛○○及丙○○、壬○○都有看到，我事後知道她有受
    傷，有問她，她告訴我被別人電傷等」（見86年度偵字第31
    45號偵查卷第32頁反面、第11、12頁）。由癸○○上開供稱
    ，固足認癸○○已參與剝奪乙○○行動自由之犯行，惟癸○○於八十六年一月六日起至八十六年一月十日止接受陸軍教
    育召集，有教育召集證明書影本附卷可參（見原審卷(二)第26
    頁），故被告癸○○於八十六年一月六日起即未繼續參與私
    行拘禁乙○○之行為堪以認定。另依共犯壬○○於警詢時所
    承稱：「當日（24日）曾至鄉鎮市調解委員會及北屯派出所
    調解債務未果，於是與庚○○、丙○○、辛○○三人到其住
    處進一步解決債務，並經乙○○同意簽下協議書…我於八十
    五年十二月二十四日當天與辛○○有住在乙○○家，之後又
    有四、五次住她家…」（見86年度偵字第2529號偵查卷(二)第
    37頁反面、38頁），足認辛○○、壬○○二人確有住守乙○○住處並與丙○○與庚○○、癸○○等輪流看守乙○○無誤
    。再由辛○○於警詢時所承稱：「聽說要將乙○○送台中省
    立醫院檢查，所以我便與丙○○前往探視，之間我聯絡我先
    生（即庚○○）在省立醫院碰面，之後聽說要轉送榮總檢查
    時，我和我先生庚○○才前往榮總…」（見86年度偵字第25
    29號偵查卷(二)第34頁），亦足證明當乙○○被救出時，被告
    等仍心有未甘而緊隨跟蹤甚明。
  (十)被告丙○○與庚○○、辛○○、壬○○、癸○○等五人係被
    害人乙○○之債權人，並已追索債權頗久，且被害人乙○○
    亦於原審法院審理時，直承確有詐欺等語，徵諸常理，乙○○此際避之唯恐不及，焉有再洽請被告庚○○等人暫住其家
    或一同出庭之理？又縱或乙○○確願與被告等人協商解決其
    間債務事宜，然亦無准許被告丙○○及辛○○、壬○○等人
    長住其家中之必要。是渠等於85年12月24日所書立「我乙○○與人調解未成，現與債權人庚○○、壬○○、癸○○到Ｏ
    Ｏ路Ｏ段147巷40弄11－38號繼續協調。85年 12月24日起直
    到完滿達成協議」之協議書（見86年度偵字第2529號偵查卷
    (二)第45頁），顯為控制乙○○之行動，將其拘禁在家之藉口
    自明。核與被害人乙○○前述：「因我和他們有債務關係，
    他們要求並要我立協議書同意他們住在我家，因我只一個人
    在家，只好寫了協議書。（他們是在）85年12月24日進住我
    家的，自85年12月24日起被壬○○及其男朋友（指丙○○）
    及庚○○和他太太辛○○共四人限制行動自由及軟禁，其間
    雖有人報案，警察曾至其家中看過，但壬○○她們拿協議書
    給警方看，所以警方以為是債務糾紛就離去，之後幾天警方
    也來過，但最後不了了之…」相符。再由乙○○於86年1 月
    9 日出具願自其六位債務人處取款償還被告丙○○與庚○○
    、壬○○、癸○○之協議書（見原審卷(二)第19頁）觀之，當
    時乙○○已積欠債務達數千萬元之鉅，又多次在債權人陪同
    下外出籌款，債權人均未獲清償分文等情，債務人乙○○若
    非在自由意志受壓迫之下，豈會出具該無清償實益之還款協
    議予被告丙○○等人？而乙○○所指稱被逼寫協議書、和解
    書一情，復有附卷之協議書、和解書（見86年度偵字第2529
    號偵查卷(二)第45頁至49頁、原審卷(二)第19頁）可稽，自非無
    據；甚且，先後兩次警方人員到達乙○○上開住處時，均遭
    辛○○拒於門外頗久，每每須先翻牆進入並採取強制措施，
    方得順利見得乙○○及帶離乙○○。並於社工人員帶離之際
    ，遭極力阻擋外，被告等復跟隨至醫院再三警告營救之社工
    人員喝令其應將乙○○送回，顯見被告丙○○等人視乙○○
    為俎上物，進出被害人乙○○住處如入無人之境，若謂乙○○行動未遭控制，孰人可信。綜上開各點以觀，足徵告訴人
    乙○○確有於上揭期間遭被告五人共同將之拘禁於上開處所
    ，其所為指訴尚非子虛，應堪採信。又被害人每於遭受強大
    外力干預、脅迫時，常不敢稍加自由活動或與外界聯絡，更
    何況係向警方求援或脫逃他去，此於審判實務上亦履見不鮮
    。是以被害人乙○○陳稱係因此而不敢於他案出庭應訊或於
    警局或於調解委員會之際，據以求援或他去，故被告丙○○
    等人一再辯稱及共犯壬○○、辛○○於本院更二審以證人身
    分具結證稱：伊等並未拘禁或凌辱乙○○，乙○○當時既未
    向處理員警表明上情，復再三與渠等前往調解委員會協商債
    務，而指摘乙○○所為前開指訴，顯係設局誣陷云云，無非
    圖卸刑責及迴護之詞，均不足採信。
  (十一)由上以觀，乙○○遭被告丙○○與辛○○等人拘禁期間，證
    人申○○、酉○○、戌○○雖曾至乙○○上開住處索債（見
    本院上訴審卷(三)第35、36頁）；另證人即臺中市北屯區調解
    委員會委員亥○○亦曾於原審結證稱：乙○○曾與被告丙○○等五人先後於 85年12月24日下午、86年1月14日上午兩次
    協商債務，其間乙○○並無異狀或曾表示遭拘禁等語；且監
    察院調查報告指出乙○○未向處理員警丁○○及其母天○○○陳述遭私行拘禁等情（見本院上訴卷(一)第89頁至反面），
    基於前開相同理由，亦可理解被害人何以未向上開人等表明
    遭拘禁等情，故尚難遽以證人申○○、酉○○、戌○○、亥
    ○○等證言暨未向員警丁○○、邱母求援，即得採為有利於
    被告丙○○等五人之認定，又縱證人亥○○所述屬實亦僅能
    證明被告丙○○等人於調解時未施用外在之強暴手段，誠不
    足據之即完全證明乙○○於該時點之外，未遭受被告丙○○
    等五人私行拘禁或傷害凌辱。且乙○○於85年12月24日至86
    年1月6日間，係由庚○○、癸○○偕同外出籌款約四、五次
    ，甚而陪同出庭應訊，然而乙○○之行動自由已被控制，既
    經癸○○供證如前；乙○○自86年1月3日開始遭被告等電擊
    身體，86年1月6日雖有被帶到法院開庭，當時已受傷，因被
    告等陪伊到庭，伊怕講了回去又被電，伊不敢講，亦經乙○○詳述在卷，雖外出籌款及法院開庭屬實，並不影響乙○○
    之行動自由已被剝奪之認定。是乙○○之鄰居地○○雖於本
    院前審時曾證稱：於庚○○夫婦向乙○○討債之後，仍見乙○○一樣有出入住宅，該期間亦有看見其他債權人去討債云
    云，惟共犯庚○○等人與乙○○間於八十四年間起即陸續有
    債務糾紛並因而涉訟，證人地○○所稱「見乙○○仍有出入
    住宅」等情是否即指八十五年一月二十四日至八十六年一月
    十四日期間，已有可疑，且於該期間內，庚○○、癸○○為
    偕乙○○籌款而亦曾有四、五次之外出一節，業如前述，故
    證人地○○所為上開「見乙○○仍有出入住宅」之證言，尚
    難為被告丙○○等有利之認定，併此敘明。至於被告丙○○
    雖另以壬○○、庚○○均曾陳稱警員宇○○在85年12月30、
    31日間曾接送乙○○夫妻並帶同二位徵信社人員處理協調乙○○之債務，而於本院前審中聲請傳訊宇○○及徵信社人員
    以證明其未拘禁、傷害乙○○云云，然此情縱屬實在，乙○○既積欠被告等巨額債務，被告等又手持上開協議書，以被
    告等上開強硬態度面對警員及社工人員以觀，毫不畏懼公權
    力，則身為警員之宇○○更不敢以私交而強行介入自明，縱
    宇○○到庭證明其有與徵信社人員介入處理乙○○與被告等
    間之債務，仍不影響本院就被告丙○○為上開有罪之認定，
    本院自均無傳訊之必要，並此敘明。
  (十二)綜合以上各情觀之，被告丙○○所辯應係事後畏罪卸責之詞
    ，均不足採。本件事證已臻明確，被告丙○○私行拘禁、傷
    害被害人乙○○之犯行，可以認定。
三、新舊法比較：
    被告行為後，刑法於94年2月2日修正公布、刑法施行法於95
    年6月14日修正公布，並均於95年 7月1日施行，關於本案應
    適用之新、舊法，茲比較如下：
  (一)刑法第二條第一項規定，係規範行為後法律變更所生新舊法
    律比較適用之準據法，於95年7月1日刑法施行後，應適用刑
    法第二條第一項之規定，為「從舊從輕」之比較（最高法院
    95年5月23日第8次刑事庭會議決議第1點第1項參照）。
  (二)刑法第二十八條有關共同正犯之規定，僅作文字修正，對於
    狹義共同正犯（指有犯意聯絡及行為分擔之數行為人）之認
    定，不生任何影響，不論依修正前、後之規定，均應論以共
    同正犯，是於本案新舊法對被告而言並無有利或不利之情形
    。
  (三)修正前刑法第五十六條關於連續犯之規定，業已修正刪除，
    此刪除雖非犯罪構成要件之變更，但顯已影響行為人刑罰之
    法律效果，自屬法律有變更，依刑法第二條第一項規定，比
    較新、舊法結果，應適用最有利於行為人之法律（最高法院
    95年第8次刑事庭會議決議第5點第4項第1款參照）。按連續
    犯之形成結構，本質上就是各自都得以獨立之犯罪，亦即是
    數罪之性質，因具備連續關係，而以單一評價之模式來處理
    ，因此，在連續犯廢除後，原各自獨立之數個犯行，應回歸
    數罪併罰之規定處理，則經比較新、舊法結果，應以被告行
    為時之法律即修正前第五十六條規定論以連續犯，最有利於
    被告。
  (四)修正前刑法第五十五條關於牽連犯之規定業已刪除，失其效
    力，則被告依其行為時有效之刑法第五十五條規定，其私行
    拘禁犯行與連續傷害犯行具有方法目的之牽連犯關係，應論
    以一罪，並從較重之私行拘禁處斷，若依修正後之刑法，既
    已刪除牽連犯之規定，則應按數罪併罰之規定分論併罰，比
    較新舊法之規定，顯見修正後之規定並非較有利於被告，仍
    應適用修正前刑法第五十五條牽連犯之規定論處。
  (五)法定刑中罰金刑部分：刑法第三十三條第五款業經修正公布
    ，修正後刑法第三十三條第五款規定「罰金：新臺幣一千元
    以上，以百元計算之」，與修正前同條款規定「罰金：（銀
    元）一元以上」不同。比較新舊法結果，以修正前即行為時
    法較有利於被告，故依刑法第二條第一項前段規定，本案關
    於法定刑罰金部分，自應適用行為時之法律即修正前刑法第
    三十三條第五款規定決定其罰金部分之法定刑。
  (六)法定刑中罰金刑提高標準之新舊法適用：被告行為後，刑法
    施行法第一條之一於95年6月14日經以華總一義字第0950008
    5181號令修正公布增訂。修正增訂之刑法施行法第第一條之
    一規定「中華民國九十四年一月七日刑法修正施行後（按指
    九十五年七月一日），刑法分則編所定罰金之貨幣單位為新
    台幣。九十四年一月七日刑法修正時，刑法分則編未修正之
    條文定有罰金刑者，自九十四年一月七日刑法修正施行後，
    就其所定數額提高為三十倍。但七十二年六月二十六日到九
    十四年一月七日新增或修正之條文，就其所定數額提高為三
    倍」。而本件被告所犯上開罪名，其法定本刑有罰金刑，且
    為刑法分則編未修正之條文而定有罰金刑者；於刑法施行法
    第第一條之一修正增訂前，其貨幣單位為銀元，罰金刑之提
    高標準應適用罰金罰鍰提高標準條例第一條之規定「依法律
    應處罰金、罰鍰者，就其原定數額得提高為二倍至十倍。」
    而再依現行法規所定貨幣單位折算新臺幣條例第二條規定「
    現行法規所定金額之貨幣單位為圓、銀元或元者，以新臺幣
    元之三倍折算之」，比較新舊法適用之結果，其關於法定刑
    為罰金部分之提高標準，新舊法均無不利之情形，故依刑法
    第二條第一項前段規定，本案關於被告所犯之刑法第三百零
    二條第一項、第二百七十七條第一項之法定刑罰金提高標準
    部分，自應適用行為時之法律即罰金罰鍰提高標準條例第一
    條之規定。
  (七)本件被告犯罪時之刑法第四十一條係規定：「犯最重本刑為
    三年以下有期徒刑以下之刑之罪，而受六月以下有期徒刑或
    拘役之宣告，因身體、教育、職業或家庭之關係，執行顯有
    困難者，得以一元以上三元以下折算一日，易科罰金」；又
    90年1月4日修正，同年月10日經總統公布施行之刑法第四十
    一條第一第一項前段規定：「犯最重本刑為五年以下有期徒
    刑以下之刑之罪，而受六個月以下有期徒刑或拘役之宣告，
    因身體、教育、職業、家庭之關係或其他正當事由，執行顯
    有困難者，得以一元以上三元以下（按：業經修正前罰金罰
    鍰提高標準條例第二條提高100倍）折算一日，易科罰金。
    但確因不執行所宣告之刑，難收矯正之效或難以維持法秩序
    者，不在此限」，嗣於94年2月2日修正公布，並於95年7 月
    1 日施行之刑法第四十一條第一項修正為「犯最重本刑為五
    年以下有期徒刑以下之刑之罪，而受六個月以下有期徒刑或
    拘役之宣告者，得以新臺幣一千元、二千元或三千元折算一
    日，易科罰金。但確因不執行所宣告之刑，難收矯正之效，
    或難以維持法秩序者，不在此限」，是關於刑法第四十一條
    第一項易科罰金規定之適用，經比較行為時法、中間時法及
    裁判時法後，依「從舊從輕」之原則，以修正前即90年1月4
    日修正，同年月10日經總統公布施行之刑法第四十一條第一
    項前段規定對被告較為有利。
四、核被告丙○○所為，係觸犯刑法第三百零二條第一項之私行
    拘禁、第二百七十七條第一項之傷害罪。而刑法第三百零二
    條之妨害自由罪，係妨害他人自由之概括規定，故行為人具
    有一定之目的，以非法方法剝奪人之行動自由，除法律別有
    處罰較重之規定，應適用各該規定處斷外，如以使人行無義
    務之事，或妨害人行使權利為目的，而其強暴、脅迫復已達
    於剝奪人行動自由之程度，即只成立本罪，不應再依同法第
    三百零四條論處（最高法院29年上字第2359號、74年台上字
    第3404號判例參照），被告丙○○與庚○○、辛○○、壬○○、癸○○等人連續強迫乙○○簽發協議書、和解書而使行
    無義務之事，惟其等無非係為達乙○○履行其原保證返還投
    資款之聲明，本即包含在初始之妨害自由目的內，揆諸前揭
    判例，應只成立刑法第三百零二條第一項之妨害自由罪。公
    訴人認被告丙○○等尚犯有刑法第三百零四條第一項強制罪
    ，尚有未合。又被告丙○○與庚○○、辛○○、壬○○、癸○○等五人間，就上開私行拘禁罪，被告丙○○與辛○○、
    壬○○等三人間，就上開傷害罪，互有犯意聯絡及行為分擔
    ，均為共同正犯。又被告丙○○所犯上開先後多次傷害犯行
    ，時間緊接，方法相同，觸犯構成要件相同之罪，顯係基於
    概括之犯意為之，為連續犯，應依修正前刑法第五十六條之
    規定，以一罪論。又被告丙○○與其共犯等既於私行拘禁被
    害人之犯罪行為繼續進行中，復對被害人為該傷害之行為，
    應即係併利用私行拘禁被害人之犯罪行為，作為其傷害被害
    人方法之一部，是被告丙○○所犯上開私行拘禁、傷害二罪
    間，有方法結果之牽連關係，依刑法第五十五條後段之規定
    ，應從較重之共同私行拘禁罪處斷。次查，中華民國96年罪
    犯減刑條例已於96年6月15日由立法院3讀通過，經總統於96
    年7月4日以華總一義字第09600083761號令公告至96年7月16
    日生效施行，本件被告丙○○上開犯罪係於該減刑條例規定
    96年4月24 日減刑基準日前所犯，合於該減刑條例第二條第
    一項第三款之減刑規定，自應依上開規定予以減刑。
五、原審認被告丙○○涉犯上開罪行而予論罪科行，固非無見，
    然原審未及適用上開減刑規定及修正前後刑法之比較適用，
    已有未合，就犯罪事實部份，被害人乙○○食道所滯留之十
    元硬幣，係經醫師以內視鏡之方式夾出，原審乃認定需手術
    取出，尚有未洽；又公訴意旨認被告等有侵入住宅及拍裸照
    之行為，惟侵入住宅部分未經被害人乙○○提出告訴而應不
    另為不受理之諭知，拍裸照部分證據不足應不另為無罪之諭
    知（詳如下述），原審判決未就上開部分予以說明，容有未
    當。被告丙○○上訴意旨否認犯罪，雖不足採，檢察官上訴
    意旨以被告惡性重大，原審量刑太輕等語，並無理由（詳如
    下述），但原判決既有上述可議之處即屬無可維持，應由本
    院將原判決關於被告丙○○部分撤銷改判，爰審酌被告等人
    因與告訴人間有高額債權債務糾紛，於亟需清償未果下，竟
    擅自將債務人拘禁，其處理手段過當，視法律如無物，被告
    丙○○復置債務人如肉俎，百般凌辱傷害，犯後猶飾詞圖卸
    ，實不可取，惟參酌告訴人係以詐欺之手段騙取被告等人鉅
    額金錢，被告等人同時亦採取調解及法律途徑等和平方式處
    理債務等一切情狀，量處有期徒刑一年，並依上開減刑條例
    之規定減為有期徒刑六月，並予諭知易科罰金之折算標準示
    懲。
六、公訴意旨另以：被告丙○○等人有侵入乙○○住宅及拍乙○○裸照之行為。惟按刑法第三百零六條第一項無故侵入住宅
    罪，依同法第三百零八條第一項之規定，須告訴乃論。查被
    害人乙○○於警詢及偵查時係就妨害自由及傷害部分為陳述
    ，並於八十六年一月十五日警詢時表示對傷害部分提出告訴
    ，又證人即警員甲○○於本院本審審理時證稱：當時被害人
    只針對傷害部分提出告訴，無故侵入住宅部分並未提出告訴
    等語。因此被告等人無故侵入住宅部分未經合法告訴，本應
    為不受理之諭知，惟依公訴意旨觀之，公訴人係認前開部分
    與論罪科刑部分，有修正前牽連犯之裁判上一罪關係，故就
    該部分不另為不受理之諭知。再查被害人乙○○於偵查中固
    稱其懷疑遭被告丙○○強暴、拍裸照，然由其所述：「因我
    當時是昏昏沉沉的狀態，也無法確定我有否被強暴…」（見
    86 年度偵字第2529號偵查卷(二)第168頁反面），乙○○或因
    其陰毛被強力拔除而有被強暴、拍裸照之懷疑，然既未經警
    查獲任何裸照，乙○○之陰道亦無精蟲檢出，此有臺中榮民
    總醫院（強暴或疑似強暴）被害人檢查表可稽（見86年度偵
    字第2529號偵查卷(二)第52頁），是並查無積極證據足認被告
    丙○○確有對被害人乙○○拍裸照之行為，該部分自屬罪嫌
    不足，因公訴人認上開部分與論罪科刑部分有同一事實關係
    ，是就該部分不另為無罪之諭知，均併此敘明。
據上論結，應依刑事訴訟法第三百六十九條第一項前段、第三百
六十四條、第二百九十九條第一項前段、刑法第二十八條、修正
前刑法第五十六條、第五十五條、刑法第三百零二條第一項、第
二百七十七條第一項，第二條第一項、（九十年一月四日修正，
同年月十日施行之）刑法第四十一條第一項前段、罰金罰鍰提高
標準條例第一條前段、第二條，中華民國九十六年罪犯減刑條例
第二條第一項第三款、第七條、第九條，判決如主文。
本案經檢察官戊○○到庭執行職務
中    華    民    國    97    年    7     月    9     日
            刑事第八庭  審判長法  官  羅  得  村
                              法  官  劉  榮  服
                              法  官  張  靜  琪
上列正本證明與原本無異。
如不服本判決應於收受送達後十日內向本院提出上訴書狀，其未
敘述上訴之理由者並得於提起上訴後十日內向本院補提理由書（
須附繕本）。
                              書記官  陳  俞  豪
中    華    民    國    97    年    7     月    9     日


司法院資訊處製作；財團法人民間司法改革基金會備份。
